臺灣士林地方法院刑事判決　　　　　　 110年度交易字第61號
公　訴　人　臺灣士林地方檢察署檢察官
被　　　告　陳軍宇


上列被告因過失傷害案件，經檢察官提起公訴（110年度偵字第
1097號），本院判決如下：
    主  文
陳軍宇犯過失傷害罪，處拘役肆拾日，如易科罰金，以新臺幣壹
仟元折算壹日。
    事  實
一、陳軍宇於民國109 年6 月17日21時55分許，駕駛車牌號碼
    000-00號營業小客車，沿臺北市內湖區成功路4 段第2 車道
    （中間車道）由東往西方向行駛，行經該路段32號前時，本
    應注意汽車除遇突發狀況必須減速外，不得任意驟然減速、
    煞車或於車道中暫停，前車如須減速暫停，駕駛人應預先顯
    示燈光或手勢告知後車，而依當時情形，並無不能注意之情
    事，竟疏未注意及此，於向右偏行時，見右側道路旁有車輛
    擬向左切起駛，遂驟然煞停在第2 車道及第3 車道中間，適
    李昊勳騎乘車牌號碼000-0000號普通重型機車搭載張庭瑄（
    受傷部分，未據告訴），沿同路段同向同車道行駛在陳軍宇
    之營業小客車左後方，亦疏未注意後車與前車之間應保持隨
    時可以煞停之距離，見狀煞避不及，致李昊勳騎乘之機車前
    車頭撞及陳軍宇駕駛之上開計程車左後車尾，李昊勳因而人
    車倒地，並受有右側髖關節脫臼併髖臼骨折及股骨頭骨折之
    傷害。
二、案經李昊勳訴由臺北市政府警察局內湖分局報告臺灣士林地
    方檢察署檢察官偵查起訴。
    理  由
壹、程序部分
    本件認定犯罪事實所引用之所有卷證資料，供述證據部分，
    經當事人於本院審理程序表示同意作為證據（見本院110 年
    度交易字第61號卷〈下稱本院卷〉第48頁），本院審酌上開
    證據資料作成時之情況，尚無違法不當及證明力明顯過低之
    瑕疵，亦認為以之作為證據應屬適當，爰依刑事訴訟法第
    159 條之5 第1 項規定，認有證據能力；非供述證據部分，
    亦查無證據證明有公務員違背法定程序取得之情形，且經本
    院於審理期日提示與被告辨識而為合法調查，亦有證據能力
    。
貳、實體部分
一、訊據被告固坦承有於起訴書所載之時間駕駛車牌號碼000-00
    號營業小客車，沿臺北市內湖區成功路4 段行駛時，往右切
    後減速，告訴人李昊勳騎乘機車自後追撞其汽車倒地之事實
    ，惟矢口否認有何過失傷害之犯行，辯稱：我不是因有客人
    招車，而是在前方路口要右轉回家，所以往右切，因為前方
    有車輛突然駛出，我要避免碰撞才減速慢行，我沒有驟然停
    止，是告訴人超越旁邊的機車後撞到我云云。
二、經查：
  ㈠被告於上開時間駕駛車牌號碼000-00號營業小客車，沿臺北
    市內湖區成功路4 段第2 車道（中間車道）由東往西方向行
    駛，行經該路段32號前減速後煞停，告訴人李昊勳騎乘車牌
    號碼000-0000號普通重型機車搭載張庭瑄，沿同路段同向同
    車道行駛在被告左後方，自後追撞被告汽車，告訴人因而人
    車倒地，致告訴人受有上開傷害之事實，業經被告於偵查中
    供述在卷（見臺灣士林地方檢察署110 年度偵字第1097號卷
    〈下稱偵卷〉第10至11頁、第87頁），核與證人即告訴人於
    警詢及偵查、張庭瑄於警詢之證述情節相符（見偵卷第16頁
    、第20頁、第87頁），並有道路交通事故現場圖、臺北市政
    府警察局內湖分局交通分隊道路交通事故補充資料表、道路
    交通事故談話紀錄表、道路交通事故調查報告表（一）、（
    二）、告訴人之三軍總醫院附設民眾診療服務處診斷證明書
    2 份、現場及車損照片、被告車上行車錄器及現場監視器畫
    面翻拍照片在卷可稽（見偵卷第33至35頁、第56頁、第59頁
    至63頁、第66至78頁、第93至99頁、第109 至121 頁、第
    133 至141 頁），此部分事實，首堪認定。
  ㈡被告雖以前詞置辯，然經本院當庭勘驗現場監視器影像（檔
    名：CCTV-10 秒碰撞，該影片為設立於成功路4 段52號旁路
    口監視器所拍攝），結果如下：自影片畫面顯示時間
    2020/06/17（下略）21：47：05開始，有1 名女子（下稱甲
    女）站在1 部白色自小客車（下稱B 車）後方高舉右手（擷
    取畫面編號2-1 ）。於影片畫面顯示時間21：47：09，車牌
    號碼000-00號營業小客車（下稱A 車）自監視器畫面左下方
    進入監視器畫面範圍（擷取畫面編號2-2 ）。於影片畫面顯
    示時間21：47：10，甲女持續舉著手，A 車煞車燈亮起，接
    著A 車右轉燈亮起，行向略往右邊外側車道靠，B 車車頭則
    朝內側車道方向剛起步（擷取畫面編號2-3 、2-4 ）。於影
    片畫面顯示時間21：47：11，在A 車後方車道上有二部機車
    ，一部有搭載乘客（即車牌號碼000-0000號普通重型機車，
    下稱C 車）、一部僅一人騎乘（下稱D 車），C 車與A 車距
    離較近，在A 車左後車尾位置，D 車距離A 車較遠，畫面中
    可見C 車煞車燈亮起（擷取畫面編號2-5 ）。於影片畫面顯
    示時間21：47：13，C 車煞車並將車頭往左偏後仍撞上A 車
    左後車尾，撞擊後C 車騎士及乘客倒向內側車道，A 車煞車
    ，甲女本來往A 車方向跨了一步又停下（擷取畫面編號2-6
    ）。於影片畫面顯示時間21：47：14至21：47：26間，D 車
    騎士避開A 車後騎向外側車道，B 車緩緩離去（擷取畫面編
    號2-7 至2-9 ）。此有本院勘驗筆錄及監視器擷取畫面在卷
    可參（見本院卷第27至28頁、第36至40頁）。依上開勘驗結
    果及監視器擷取畫面可知，在影片畫面時間21：47：10至21
    ：47：11，可見被告之車輛由第2 車道向右切，此時被告與
    右方欲向左切之白色自小客車尚有相當之距離；在影片畫面
    時間21：47：11至21：47：13被告駕駛之車輛，前後之位置
    似無改變，左右之位置亦改變甚小，此可由A 車於21：47：
    11時，車身係在公車停靠區「車」字之位置，右後輪係在白
    實線左側，於21：47：13時車身仍在公車停靠區「車」字之
    位置，右後輪係壓在白實線或在白實線右側可得知，足見在
    告訴人之機車撞上被告之汽車前，被告向右偏移後驟然減速
    至幾近於停止狀態，足見被告辯稱其無驟然煞停云云，顯屬
    無據，而難採信。且由上開影片畫面時間21：47：10，A 車
    如要切入右方車道並閃避向左切入之B 車，一般領有駕照之
    駕駛會採取之行進方式，應是緩緩減速向右前方駛入車道並
    往右前方越過B 車行進，而非直接向右偏移並煞停至幾近停
    止狀態，反而導致A 車與B 車之行車間隔更為狹隘（如擷取
    畫面編號2-6 ），是被告以為閃避右方突然駛出之車輛為由
    而減速驟停，亦違反一般駕駛常規，顯係卸責之詞，委無可
    採。
  ㈢按汽車行駛時，除遇突發狀況必須減速外，不得任意驟然減
    速、煞車或於車道中暫停。前車如須減速暫停，駕駛人應預
    先顯示燈光或手勢告知後車，後車駕駛人應隨時注意前車之
    行動，道路交通安全規則第94條第2 項訂有明文。本案當時
    之天候晴、夜間有照明、路面鋪裝柏油、乾燥、無缺陷及障
    礙物，視距良好，並無不能注意之情形，且案發路段為車輛
    往來頻繁之交通要道，被告駕車欲返家而行駛至此，足見案
    發路段係其熟悉之路段，更應盡此注意義務，而依當時之天
    候路況，並無不能注意之情形，被告於欲自中間車道向右駛
    入右方車道時，不論其動機是要在前方路口右轉返家或係因
    有客人招手叫車（起訴書認被告係欲停車載客而往右切，惟
    因不論被告切入右方車道之動機為何均無礙其行向之認定，
    故本院不作認定），而往右偏行後驟然煞停，導致告訴人見
    狀為閃避被告汽車仍煞車不及致發生碰撞而人車倒地，被告
    上開駕駛行為自有過失甚明。又本件經送臺北市車輛行車事
    故鑑定會鑑定結果，亦認被告減速暫停不當，為肇事主因，
    有臺北市交通事件裁決所109 年8 月27日北市裁鑑字第
    1093127306號函附鑑定意見書在卷可考（見偵卷第101 至
    105 頁），且臺北市車輛行車事故鑑定覆議會之鑑定意見亦
    同上開送鑑定會之鑑定意見，有臺北市政府交通局109 年11
    月19日北市交安字第1093004685號函附覆議意見書存卷可參
    （見偵卷第41至45頁），而為與本院相同之認定。告訴人因
    被告上開過失行為，受有前揭傷勢，是被告之過失駕駛行為
    ，與告訴人受有傷害之結果間，具有相當因果關係，被告自
    應負過失傷害之罪責。
  ㈣另按汽車在同一車道行駛時，除擬超越前車外，後車與前車
    之間應保持隨時可以煞停之距離；汽車行駛時，駕駛人應注
    意車前狀況及兩車並行之間隔，並隨時採取必要之安全措施
    ，道路交通安全規則第94條第1項前段、第3項前段亦有明文
    規定。本件告訴人騎車時，原亦應注意上開規定謹慎行駛，
    且依當時情形，客觀上亦無不能注意之情事，告訴人竟仍疏
    未注意車前狀況並保持安全距離，以致於被告驟然煞停時，
    行駛於後方之告訴人煞避不及，準此，足認告訴人上開駕駛
    行為亦屬有過失，前引事故鑑定意見書、覆議意見書亦同此
    認定；但被告前述過失行為乃肇事因素之一，既如前述，則
    告訴人雖與有過失，亦僅係本件對被告量刑之參考因素（詳
    後述），無解於被告應負之罪責，自不待言。
  ㈤綜上，被告上開所辯，均屬事後卸責之詞，尚無可採。從而
    ，本件事證已臻明確，被告過失傷害犯行洵堪認定，應依法
    論科。
三、論罪科刑
  ㈠核被告所為，係犯刑法第284 條前段之過失傷害罪。被告於
    肇事後，報案人或勤指中心轉來資料未報明肇事人姓名，處
    理人員前往現場處理時，被告在場，並當場承認為肇事人等
    情，此有臺北市政府警察局道路交通事故肇事人自首情形紀
    錄表1 張附卷可憑（見偵卷第64頁）。是被告於有偵查權限
    之機關知悉肇事者係何人前，留待現場向前來處理之警員坦
    承肇事，並接受裁判，為對於未發覺之罪自首而受裁判，雖
    被告於本院審理中對於其所犯上開犯行有所辯解，然此為其
    辯護權之合法行使，並不影響其自首之效力（最高法院92年
    度台上字第7254號判決意旨參照），爰依刑法第62條前段之
    規定減輕其刑。
  ㈡爰以行為人之責任為基礎，審酌被告於車道中驟然減速煞停
    ，因而肇致車禍，致告訴人受有犯罪事實欄所載之傷害，殊
    為不該，考量被告於犯後否認犯行，迄至本院審理中仍無與
    告訴人洽談和解之意願，有本院調解紀錄表可參（見本院
    110 年度審交易字第167 號卷第29頁），犯後態度不佳，兼
    衡告訴人對於本件車禍事故之發生亦與有過失，被告無前科
    之素行良好，其自陳為高職畢業之教育程度、現任計程車司
    機、因疫情影響生意不好、已婚、有學齡子女、須扶養配偶
    及子女（見本院卷第52頁）等一切情狀，量處如主文所示之
    刑，並諭知如易科罰金之折算標準，以示懲儆。
據上論斷，依刑事訴訟法第299 條第1 項前段，刑法第284 條前
段、第62條前段、第41條第1 項前段，刑法施行法第1 條之1 第
1 項，判決如主文。
本案經檢察官陳彥章提起公訴，檢察官張尹敏到庭執行職務。
中    華    民    國   110    年    10    月    4     日
                  刑事第七庭法  官  陳孟皇
以上正本證明與原本無異。
如不服本判決應於收受送達後20日內向本院提出上訴書狀，並應
敘述具體理由。其未敘述上訴理由者，應於上訴期間屆滿後20日
內向本院補提理由書( 均須按他造當事人之人數附繕本) 「切勿
逕送上級法院」。
因疫情而遲誤不變期間，得向法院聲請回復原狀。
                            書記官  張嫚凌
中    華    民    國   110    年    10    月    7     日
附錄本案論罪科刑法條全文：
中華民國刑法第284條
因過失傷害人者，處1年以下有期徒刑、拘役或10萬元以下罰金；
致重傷者，處3年以下有期徒刑、拘役或30萬元以下罰金。